台灣苗栗地方法院刑事判決　　　　　　　　　　　　　九十一年度易字第三一八號
　　公　訴　人　臺灣苗栗地方法院檢察署檢察官
　　被　　　告　甲○○
右列被告因妨害公務案件，經檢察官提起公訴（九十一年度偵字第一四０六號），本
院判決如左：
    主  文
甲○○對於公務員依法執行職務時，施脅迫，處有期徒刑肆月，如易科罰金，以參佰
元折算壹日。於刑之執行完畢或赦免後，令入相當處所，施以監護壹年。
被訴傷害部分公訴不受理。
    事  實
一、甲○○前有竊盜、妨害自由、侵占、強盜等前科，另於民國八十五年、八十六年
    間，有多次違反麻醉藥品管理條例紀錄，期間曾因強盜等案件，經台灣高等法院
    於八十五年十月二十四日，判處有期徒刑六年十月，於八十五年十二月二日判決
    確定，並於八十六年五月三十日送監執行，嗣於九十年三月一日縮短刑期假釋出
    獄，指揮書執畢日期為九十三年九月十七日。於假釋期間仍不知悛改，竟繼續施
    用毒品，而分別於八十年十二月間、九十一年二月間二度經本院裁定執行觀察勒
    戒，其因長期施用安非他命引發器質性精神病，致認知、理解判斷及自我控制能
    力受損。
二、甲○○於九十一年三月二十九日晚上七時五十五分許，在苗栗縣三義鄉廣盛村十
    鄰廣盛一０二號住處客廳，因不滿父親丙○○言詞叼唸，加上前述因長期施用安
    非他命引發器質性精神病，呈精神耗弱狀態，竟徒手毆打丙○○致受有瘀血等傷
    害（傷害直係血親尊親屬部分，業據丙○○於審理中撤回告訴，應不為受理判決
    ）。丙○○趁機以電話請求鄰居張秀美報警求救，苗栗縣警察局苗栗分局三義分
    駐所於當日晚上八時許，接獲張秀美報案後，即指派該分駐所巡邏員警乙○○（
    起訴書贅載尚有警員丁○○）前往處理，詎甲○○在上址大門前，見警方人員到
    場依法執行職務，仍不聽制止，竟手持丙○○所有農用掃刀一把對警員乙○○咆
    哮，且以持刀欲衝向乙○○之脅迫方式，妨害警員公務之執行，乙○○在情況緊
    急下，乃對空鳴槍予以制止，甲○○遂丟棄掃刀，暫進入屋內，乙○○趁隙電聯
    分駐所派警力前往支援，稍後甲○○復承同一犯意，接續持另一支丙○○所有農
    用掃刀站立上址大門前與警員對恃之脅迫方式，妨害公務執行，嗣因甲○○見支
    援員警丁○○等多名警員到場，乃進入屋內自己之房間中，再經員警多人勸說，
    始棄械投降。
二、案經苗栗縣警察局苗栗分局報請臺灣苗栗地方法院檢察署檢察官偵查起訴。
    理  由
壹、有罪部分
一、訊據被告甲○○於犯罪事實大致坦承不諱（參見本院卷八五、八六頁筆錄），核
    與證人即被告父親丙○○證述、證人即警員乙○○、丁○○結證情節、證人張秀
    美、林煥恭警訊中證述情節均相符合，復有現場照片九幀附卷可稽及農用掃刀二
    支扣案可憑，被告妨害公務犯行，已經證明。
二、核被告甲○○所為係犯刑法第一百三十五條第一項對於公務員依法執行職務時，
    施脅迫妨害公務罪。另按刑法上之精神喪失與精神耗弱，應依行為時之精神障礙
    程度之強弱而定，如行為時之精神，對於外界事務全然缺乏知覺理會及判斷作用
    ，而無自由決定意思之能力者，為心神喪失，如此項能力並非完全喪失，僅較普
    通人之平均程度顯然減退者，則為精神秏弱，最高法院著有二十六年渝上字第二
    三七號判例在案可參。本件被告前於八十五年、八十六年間，即有有多次違反麻
    醉藥品管理條例紀錄，之後繼續施用毒品，而分別於八十年十二月間、九十一年
    二月間二度經本院裁定執行觀察勒戒，其因長期施用安非他命引發器質性精神病
    ，致認知、理解判斷及自我控制能力受損，此經證人即被告父親丙○○證述屬實
    （參見本院卷第三八、三九頁筆錄），並有臺灣高等法院被告全國前案紀錄表、
    法務部被告在監在押資料表各一份附卷可稽，且本院將被告送請專家對其精神鑑
    定結果，亦認為：被告為安非他命引發之器質性精神病，致認知、理解判斷及自
    我控制能力受損，其犯罪行為並無證據顯示與精神病症狀有直接關係，因此在九
    十一年三月二十九日犯罪行為期間之精神狀況屬精神耗弱，被告宜持續接受精神
    科治療，以改善其精神病症狀，並減少其對自己與他人之傷害行為，此有財團法
    人為恭紀念醫院九十一年六月二十五日（九一）為恭醫字第九一０五一二號函附
    該醫院精神醫療中心司法鑑定報告書乙件在卷足稽。則因被告行為時，雖非對外
    界事務全然缺乏知覺理會及判斷作用，惟仍較普通人之平均程度損減、減退，應
    屬精神耗弱之程度，爰依法減輕其刑。爰審酌被告素行、品性、智識程度、犯罪
    時所受之刺激、行為之手段及犯後態度等一切情狀，量處如主文所示之刑，並諭
    知易科罰金之折算標準。又被告於九十一年三月三十日因本案羈押於看守所後，
    曾因胡思亂想、失眠看診八次，於九十一年四月二日經為恭醫院醫師診斷為安非
    他命精神病，此有臺灣苗栗看守所九十一年六月十一日以苗所衛字第０九一００
    ００一九七０號函覆說明及所附之被告入所健康檢察病歷、看診紀錄影本各一份
    在卷可稽，暨參酌前述經本院將被告送請專家對其精神鑑定結果，本院認被告有
    接受精神治療必要，爰併依法諭知於刑之執行完畢或赦免後令入相當處所施以監
    護一年，以資矯治，得以將來以正常心理重返社會。另扣案之掃刀二支，雖為被
    告供其犯罪所用之物，惟為其父丙○○所有，業據被告供承在卷，應發還丙○○
    。
貳、公訴不受理部分
一、公訴意旨另略以：被告甲○○於九十一年三月二十九日晚上七時五十五分許，在
    苗栗縣三義鄉廣盛村十鄰廣盛一０二號住處客廳，因不滿告訴人即其父親丙○○
    言詞叼唸，加上前述因長期施用安非他命引發器質性精神病，呈精神耗弱狀態，
    竟徒手毆打丙○○致受有右臂擦傷、皮下瘀血、右上臂擦傷、左上背皮下瘀血等
    傷害，因認被告另涉犯刑法第二百八十條、第二百七十七條第一項傷害直係血親
    尊親屬犯行等語。
二、按告訴乃論之罪，告訴人於第一審辯論終結前得撤回其告訴，又告訴經撤回者，
    應諭知不受理之判決，刑事訴訟法第二百三十八條第一項、第三百零三條第三款
    ，分別定有明文。
三、本件被告甲○○經檢察官以刑法第二百八十條、第二百七十七條第一項之傷害罪
    提起公訴，依照同法第二百八十七條規定均係屬告訴乃論之罪，茲經告訴人丙○○於本院調查時，當庭撤回告訴（參見本院卷第三七頁筆錄），爰依法諭知不受
    理之判決。
據上論斷，應依刑事訴訟法第二百九十九條第一項前段、第三百零三條第三款，刑法
第一百三十五條第一項、第十九條第二項、第四十一條第一項前段、第八十七條第二
項、第三項，罰金罰鍰提高標準條例第一條前段、第二條，判決如主文。
本案經檢察官黃棋安到庭執行職務。
中      華      民      國    九十一      年    七    月      十六      日
                                      臺灣苗栗地方法院刑事第二庭
                                          法  官  黃  賢  婷
右正本證明與原本無異。
如不服本判決，應於判決送達後十日內向本院提出上訴狀( 應附繕本 )，上訴於
臺灣高等法院台中分院。
                                          書記官  陳  文  聰
中      華      民      國    九十一      年    七    月      十六      日
